【裁判字號】    97,財管,32
【裁判日期】    970731
【裁判案由】    選定遺產管理人
【裁判全文】
臺灣臺中地方法院民事裁定              97年度財管字第32號
聲  請  人  財政部臺灣省中區國稅局民權稽徵所
法定代理人  甲○○
代  理  人  丁○○
            吳奇政
受  選任人  黃文皇律師
上列聲請人聲請為被繼承人丙○○指定遺產管理人事件，本院裁
定如下：
    主  文
選任黃文皇律師為被繼承人丙○○（男、民國○○○年○月○○
日生、身分證統一編號：Ｚ000000000號、生前最後住
所：臺中市○區○○路二之九四號、於民國九十六年一月二十九
日死亡）之遺產管理人。
准對被繼承人丙○○之繼承人為承認繼承之公示催告。
被繼承人丙○○之繼承人，應自前項公示催告最後登載新聞紙之
日起壹年內承認繼承，上述期限屆滿，無繼承人承認繼承時，被
繼承人賴燕琴之遺產，於清償債權，並交付遺贈物後，如有剩餘
即歸屬國庫。
聲請程序費用由被繼承人丙○○之遺產負擔。
    理  由
一、按繼承開始時，繼承人有無不明，而無親屬會議或親屬會議
    未於一個月內選定遺產管理人者，利害關係人得聲請法院選
    任遺產管理人，並由法院依公示催告程序，定六個月以上之
    期限，公告繼承人，命其於期限內承認繼承。次按公示催告
    之公告，應黏貼於法院之公告處，並登載於公報、新聞紙或
    其他相類之傳播工具；前項登載公報、新聞紙或其他相類之
    傳播工具之日期或期間由法院定之。次按民事訴訟法第五百
    四十二條及第五百四十三條之規定，除申報權利期間外，於
    依民法第一千一百七十八條所為之公示催告準用之，民法第
    一千一百七十七條、第一千一百七十八條第一項、第二項、
    民事訴訟法第五百四十二條、非訟事件法第一百五十二條均
    規定甚明。又先順序繼承人均拋棄其繼承時由次順序之繼承
    人繼承，其次順序繼承人有無不明或第四順序之繼承人均拋
    棄其繼承者，準用關於無人承認繼承之規定。民法第一千一
    百七十六條第六項亦著有明文。
二、本件聲請意旨略以：被繼承人丙○○（男、民國○○○年○
    月○○日生、生前住臺中市○區○○路二之九四號）已於九
    十六年一月二十九日死亡，依民法第一千一百七十四條規定
    ，繼承業已開始，惟其繼承人紛紛拋棄繼承，致其繼承人處
    於有無不明之狀態，且其親屬會議未於法定期間內選定遺產
    管理人，聲請人為稽徵機關，爰聲請鈞院選任遺產管理人等
    語，並提出個人基本資料查詢清單、准予備查函、遺產稅課
    稅資料參考清單等件為證。
三、本件經核聲請人所提之書證，並經本院依職權調閱本院九十
    六年度繼字第六三七號、第七三二號、第七四四號聲明拋棄
    繼承事件卷宗核閱屬實，自堪信為真實，且與上開法條尚無
    不合。
四、按司法院七十四年十月十五日院臺廳一字第０五七八六號函
    示：「此類拋棄繼承事件，多屬遺債大於遺產形同破產，儘
    量避免選任國有財產局為遺產管理人。」及「抗告人（按指
    國有財產局）係一公務機關，依國有財產法規定綜理國有財
    產事務，執行事務所需預算為全國人民納稅所得，倘顯無遺
    產可歸屬國庫，應即避免選任抗告人為管理人，乃司法院前
    揭函示精神所在，原法院就被繼承人遺產不足支付遺產管理
    費用之情形，苟如抗告人任遺產管理人，是否造成以國家資
    源管理對國庫毫無利益之財產並須墊付無法歸墊之管理費用
    ，無異使公器淪為私用，損及全民利益，令國庫遭受權利之
    侵害等情，未予審酌，遽依相對人之聲請，選任抗告人為遺
    產管理人，自有未洽」（臺灣高等法院八十七年家抗字第五
    四號、八十六年家抗字第一五六號裁判參照）。本件各順序
    繼承人均已拋棄被繼承人丙○○之遺產，有如前述。惟既被
    繼承人尚有其他親屬，自不宜選任國有財產局為管理人，以
    避免其代管私人遺產，而管理費用無法由被繼承人遺產歸墊
    ，導致利用全民資源負擔個人私務之支出，顯不符社會公平
    原則。其次，聲請人原主張由被繼承人之配偶乙○○擔任遺
    產管理人，惟乙○○業別於九十七年三月二十一日具狀陳明
    其無擔任意願，本院自不能強令無義務亦無意願之乙○○擔
    任本件遺產管理人。再者，本院徵得聲請人同意後，函請社
    團法人臺中律師公會推薦有意願擔任本件遺產管理人之人選
    ，經該公會推薦由黃文皇律師擔任本件遺產管理人，此有該
    公會九十七年七月二十三日中律謙三字第九七三三八號函暨
    所附該律師基本資料表乙份在卷可稽。而黃文皇律師為執業
    律師，非但具有專業知識及能力，且與被繼承人所遺遺產間
    無利害關係，若由其擔任本事件之遺產管理人，定能秉持其
    專業倫理擔當此具公益性質之職務，並順利達成管理保存及
    清算遺產之任務。執此，本院認為由其擔任被繼承人之遺產
    管理人，應屬妥適，爰裁定如主文第一項所示，並依法為承
    認繼承之公示催告。末按，民法第一千一百八十五條規定：
    第一千一百七十八條所定之期限屆滿，無繼承人承認繼承時
    ，其遺產於清償債權，並交付遺贈物後，如有賸餘，歸屬國
    庫，附此敘明。
五、依非訟事件法第一百五十七條裁定如主文。
中    華    民    國    97    年    7     月    31    日
                  家事法庭      法  官  王靜秋
以上正本係照原本作成。
如對本裁定抗告，須於裁定送達後十日內向本院提出抗告狀（須
附繕本）。
中    華    民    國    97    年    7    月    31    日
                                書記官  楊金池


司法院資訊處製作；財團法人民間司法改革基金會備份。
